【裁判字號】    98,訴,1004
【裁判日期】    980630
【裁判案由】    毒品危害防制條例
【裁判全文】
臺灣臺中地方法院刑事判決              98年度訴字第1004號
公  訴  人  臺灣臺中地方法院檢察署檢察官
被      告  甲○○
上列被告因毒品危害防制條例案件，經檢察官提起公訴（98年度
撤緩毒偵字第21號、98年度毒偵字第100號），被告於準備程序
中就被訴事實均為有罪之陳述，受命法官於聽取當事人之意見後
，經本院合議庭裁定由受命法官獨任進行簡式審判程序，判決如
下：
    主    文
甲○○施用第一級毒品，累犯，處有期徒刑伍月；扣案之第一級
毒品海洛因壹包（含外包裝袋；驗餘淨重零點零零貳伍公克）沒
收銷燬之。又施用第一級毒品，累犯，處有期徒刑柒月；扣案之
使用過而殘留第一級毒品海洛因成分之包裝袋壹只及注射針筒壹
支均沒收銷燬之，扣案之生理食鹽水壹瓶沒收。應執行有期徒刑
拾月；扣案之第一級毒品海洛因壹包（含外包裝袋；驗餘淨重零
點零零貳伍公克）、使用過而殘留第一級毒品海洛因成分之包裝
袋壹只及注射針筒壹支均沒收銷燬之，扣案之生理食鹽水壹瓶沒
收。
    犯罪事實
一、甲○○前因犯公共危險案件，經法院判處有期徒刑2月確定
    ，甫於民國96年12月17日易科罰金執行完畢。又前因施用毒
    品案件，經送觀察、勒戒後，因認無繼續施用毒品傾向，於
    96年9月27日觀察、勒戒執行完畢釋放。詎仍不知悔改，復
    各基於施用第一級毒品海洛因之犯意，分別為下列犯行：
  (一)於97年4月13日20時許，在臺中市○○路旁某處，以將海洛
    因摻水稀釋後，使用針筒注射入體內之方式，施用第一級毒
    品海洛因一次；嗣於97年4月13日20時54分許，甲○○在犯
    罪偵查機關尚未發覺其施用毒品犯罪之前，即主動向臺中市
    警察局第六分局員警自首接受裁判，並將其所持有之海洛因
    1包（毛重0.1公克、送驗淨重0.0075公克、驗餘淨重0.0025
    公克）交由員警查扣在案。
  (二)於97年12月20日16時40分許，在臺中市北屯區○○○街與修
    齊街口人行道上，以將海洛因摻水稀釋後，使用針筒注射入
    體內之方式，施用第一級毒品海洛因一次後，即倒臥該處路
    旁，嗣於97年12月20日17時40分許，為警據報查獲，並當場
    扣得甲○○所使用而殘留第一級毒品海洛因成分之包裝袋1
    只及注射針筒1支，並扣得其所有供施用海洛因時稀釋使用
    之生理食鹽水1瓶。
二、案經臺中市警察局第五分局、臺中市警察局第六分局分別報
    請臺灣臺中地方法院檢察署檢察官偵查起訴。
    理    由
一、本件被告甲○○所犯係死刑、無期徒刑、最輕本刑為三年以
    上有期徒刑以外之罪，其於準備程序中就被訴事實為有罪之
    陳述，經告知簡式審判程序之旨，並聽取公訴人及被告之意
    見後，本院合議庭認為適宜而裁定由受命法官獨任進行簡式
    審判程序；又本件既經本院合議庭裁定由受命法官獨任行簡
    式審判程序，是其證據之調查，即不受刑事訴訟法第159條
    第1項、第161條之2、第161條之3、第163條之1及第164條至
    第170條規定之限制，附此敘明。
二、上揭犯罪事實，業經被告甲○○坦承不諱，且被告先後二次
    經警採集受檢之尿液經送檢驗結果，均呈海洛因經水解後之
    嗎啡、可待因成分陽性反應，有中山醫學大學附設醫院檢驗
    科藥物檢測中心出具之尿液檢驗報告2份附卷可稽（詳97年
    度毒偵字第2009號卷第33頁；98年度毒偵字第100號卷第17
    頁）；而為警扣得被告甲○○所持有之第一級毒品海洛因1
    包經送請行政院衛生署草屯療養院鑑定後，認為送驗淨重0.
    0075公克、驗餘淨重0.0025公克，檢出海洛因成分，有該院
    草療鑑字第0970003415號鑑定書存卷可憑（詳97年度毒偵字
    第2009號卷第37頁）；復有被告甲○○所使用而殘留第一級
    毒品海洛因成分之包裝袋1只及注射針筒1支及其所有供施用
    海洛因時稀釋使用之生理食鹽水1瓶等物扣案可佐；此外，
    並有各次搜索扣押筆錄、扣押物品目錄表在卷可稽。又被告
    曾因施用毒品案件，經送觀察、勒戒後，因認無繼續施用毒
    品傾向，於96年9月27日觀察、勒戒執行完畢釋放，有臺灣
    高等法院被告前案紀錄表附卷可查；是以被告於上開觀察、
    勒戒執行完畢後五年內再犯施用第一級毒品等犯行，事證明
    確，均堪以認定，應依法論科。
三、核被告所為，均係犯毒品危害防制條例第10條第1項之施用
    第一級毒品罪。被告施用毒品前分別持有毒品等行為，本應
    分別以持有論，惟持有後進而施用，其持有之低度行為均應
    被施用之高度行為所吸收，故不再另論其持有第一級毒品罪
    。被告所犯上開二罪間，時間有隔、犯意有別，應分論併罰
    。查被告前因犯公共危險案件，經法院判處有期徒刑2月確
    定，甫於96年12月17日易科罰金執行完畢，有臺灣高等法院
    被告前案紀錄表附卷可憑，被告於五年內故意再犯本件有期
    徒刑以上之二罪，均為累犯，應各加重其刑。再被告係於犯
    罪偵查機關尚未發覺其97年4月13日之施用毒品犯罪之前，
    即主動向臺中市警察局第六分局員警自首接受裁判，並將其
    所持有之海洛因1包交由員警查扣在案等情，有被告97年4月
    13日警詢筆錄及臺中市警察局第六分局刑事案件報告書存卷
    可憑，本院審酌其犯罪情節及犯後態度等，合於刑法第62條
    前段規定，爰予以減輕其刑，並先加後減之。爰審酌被告因
    施用毒品，經觀察、勒戒後，仍不知戒惕，再次施用毒品，
    無視於毒品對於自身健康之戕害及國家對於杜絕毒品犯罪之
    禁令，不知戒除惡習，惡性非輕，然念及坦承犯行，態度良
    好，其施用毒品並無危害他人，被告犯罪手段尚屬平和，所
    生損害尚非鉅大，暨施用毒品者均有相當程度之成癮性及心
    理依賴，其犯罪心態與一般刑事犯罪之本質並不相同，應側
    重適當之醫學治療及心理矯治為宜，暨其素行、智識程度及
    生活狀況等一切情狀，分別量處如主文所示之主刑，並合併
    定其應執行之刑。再按鑑定毒品時，一般係以傾倒之方式，
    將包裝袋內之毒品倒出與包裝袋分離而秤重，必要時亦會輔
    以刮杓取袋內粉末，然無論依上述何種方式分離，包裝袋內
    均會有極微量海洛因殘留，業經法務部調查局於93年3月19
    日以調科壹字第09300113060號函示在案（詳參司法院編印
    法官辦理刑事案件參考手冊(一)第334頁）。前揭扣案並送鑑
    之第一級毒品海洛因1小包，於前述鑑定書上所記載送驗淨
    重、驗餘淨重等項目，當係指依上述方式將包裝內第一級毒
    品與包裝塑膠袋分離所得到之淨重，惟包裝塑膠袋內仍會有
    微量之毒品殘留；是用以包裝、裝放前揭毒品之包裝塑膠袋
    部分，實難以與其內所殘留之微量毒品完全析離，自應全部
    視為毒品，而併依毒品危害防制條例第18條第1項前段之規
    定宣告沒收銷燬。又扣案之被告所使用而殘留第一級毒品海
    洛因成分之包裝袋1只及注射針筒1支等物，依據上揭物理原
    則，亦無法將該等海洛因粉末、海洛因殘留液體分別與該塑
    膠包裝袋、塑膠針筒完全析離，亦應全部視為毒品，而併依
    毒品危害防制條例第18條第1項前段之規定宣告沒收銷燬。
    至於為警扣得之生理食鹽水1瓶，確為被告所有供其於97年
    12月20日施用第一級毒品所用之物，業據被告供承無訛，爰
    依刑法第38條第1項第2款規定諭知沒收。
四、據上論斷，應依刑事訴訟法第273條之1第1項、第299條第1
    項前段，毒品危害防制條例第10條第1項、第18條第1項前段
    ，刑法第11條、第47條第1項、第62條、第38條第1項第2款
    、第51條第5款，判決如主文。
中    華    民    國    98   年    6    月     30     日
                  刑事第十二庭  法  官  廖慧如
上為正本係照原本作成。
如不服本判決，應於收受送達後10日內向本院提出上訴書狀（應
敘述具體理由並附繕本）。上訴書如未敘述理由，應於上訴期間
屆滿後20日內補提理由書於本院。
                                書記官 張宏清
中    華    民    國    98   年    6    月     30     日
附錄本案論罪科刑法條全文
毒品危害防制條例第10條
施用第一級毒品者，處6月以上5年以下有期徒刑。
施用第二級毒品者，處3年以下有期徒刑。


司法院資訊處製作；財團法人民間司法改革基金會備份。
